臺灣彰化地方法院民事裁定
111年度監宣字第16號
聲  請  人  洪月招  



相  對  人  洪啟鴻  


關  係  人  洪萱汝  

上列聲請人聲請監護宣告事件，本院裁定如下：
    主      文
宣告洪啟鴻（民國00年00月0日生、國民身分證號碼：Z00000000
0號）為受監護宣告之人。
選定洪月招（民國00年00月00日生、國民身分證號碼：Z0000000
00號）為受監護宣告之人之監護人。
指定洪萱汝（民國00年0月00日生、國民身分證號碼：Z00000000
0號）為會同開具財產清冊之人。
聲請程序費用由受監護宣告之人負擔。
    理    由
一、聲請意旨略以：聲請人為相對人之姊，相對人因智能障礙，
    並領有身心障礙證明(極重度、第1類)，致不能為意思表示
    或受意思表示，或不能辨識其意思表示之效果。為處理繼承
    事宜，爰依家事事件法第10章、第11章之規定，請求對相對
    人為監護宣告，為此請求選定聲請人為相對人之監護人，並
    指定相對人之長姊即關係人洪萱汝為會同開具財產清冊之人
    等語。
二、按對於因精神障礙或其他心智缺陷，致不能為意思表示或受
    意思表示，或不能辨識其意思表示之效果者，法院得因本人
    、配偶、四親等內之親屬、最近一年有同居事實之其他親屬
    、檢察官、主管機關、社會福利機構、輔助人、意定監護受
    任人或其他利害關係人之聲請，為監護之宣告，民法第14條
    第1項定有明文。次按受監護宣告之人應置監護人。法院為
    監護之宣告時，應依職權就配偶、四親等內之親屬、最近一
    年有同居事實之其他親屬、主管機關、社會福利機構或其他
    適當之人選定一人或數人為監護人，並同時指定會同開具財
    產清冊之人。法院為前項選定及指定前，得命主管機關或社
    會福利機構進行訪視，提出調查報告及建議。監護之聲請人
    或利害關係人亦得提出相關資料或證據，供法院斟酌。法院
    選定監護人時，應依受監護宣告之人之最佳利益，優先考量
    受監護宣告之人之意見，審酌一切情狀，並注意下列事項：
    (一)受監護宣告之人之身心狀態與生活及財產狀況。(二)受
    監護宣告之人與其配偶、子女或其他共同生活之人間之情感
    狀況。(三)監護人之職業、經歷、意見及其與受監護宣告之
    人之利害關係。(四)法人為監護人時，其事業之種類與內容
    ，法人及其代表人與受監護宣告之人之利害關係。民法第11
    10條、第1111條、第1111條之1分別定有明文。再按監護宣
    告之裁定，於裁定送達或當庭告知法院選定之監護人時發生
    效力；監護宣告裁定經廢棄確定前，監護人所為之行為，不
    失其效力，家事事件法第169條第1項、第170條第1項分別定
    有明文。
三、經查，聲請人所主張之事實，有同意書、親屬系統表、戶籍
    謄本(現戶、除戶)、身心障礙證明影本等件為據，且經本院
    在鑑定人即衛生福利部彰化醫院梁孫源醫師前做鑑定，前開
    鑑定醫師所為之鑑定意見認：「日常生活狀況：1.日常生活
    活動：終日臥床，雙手約束，三餐需由他人由鼻胃管灌食，
    留置氣管切管外接氧氣以協助呼吸，盥洗需他人協助。2.經
    濟活動能力：不會使用金錢，無金融概念。3.社會性：可微
    笑、以嘴型溝通，可點頭、搖頭。可遵從如「腳動一動」等
    簡單指令。」、「精神狀態：(1)意識/溝通性：個案意識清
    楚，有眼神對視，見到姐姐可主動微笑，可以口型詢問其他
    家人有沒有來看他，可遵從簡單指令，但無法深入討論議題
    。(2)記憶力：重度障礙。(3)定向力：重度障礙，對人定向
    力尚可，對時間及地點定向力重度障礙。(4)計算能力：極
    重度障礙，無法明確表示。(5)理解•判斷力：重度障礙，無
    法有效分析判斷生活事件。(6)認知功能檢查：迷你心智量
    表（MMSE)得分5分，臨床失智量表(CDR)3分，有重度認知功
    能障礙。(7)行為：鑑定時無怪異行為。(8)情緒：鑑定時情
    緒穩定。」、「有關判斷能力判定之意見：不能管理處分自
    己財產。判定的依據：個案從小就有重度智能障礙，七歲起
    住在啟智教養院，又罹患思覺失調症，約兩年前出現呼吸衰
    竭症狀，目前仍需留置氣管切管外接氧氣，終日臥床，需雙
    手約束預防拔管。個案理解及表達能力有限，無法作出有效
    分析判斷，目前迷你心智量表（MMSE)得分5分，臨床失智量
    表(CDR)3分，有重度認知功能障礙，其理解力、表達能力及
    判斷能力皆有重度障礙。」、「回復可能性說明：恢復的可
    能性低，因個案的智能障礙自幼如此，持續至今，為長期現
    象，加上思覺失調症及呼吸系統症狀，恢復的可能性低。」
    、「鑑定判定：(1)基於受鑑定人因其重度智能障礙併有思
    覺失調症，其理解能力、表達能力及判斷能力皆有重度障礙
    ，以致個案不能管理處分自己的財產，且回復之可能性低。
    (2)其障礙之程度，可為監護宣告。」等情，有衛生福利部
    彰化醫院111年2月23日彰醫精字第1110500095號函暨成年監
    護鑑定書一份在卷可稽。故聲請人聲請對相對人為監護之宣
    告，為有理由，應予准許，爰宣告相對人為受監護宣告之人
    。
四、本件相對人既經監護宣告，業如前述，揆諸前揭規定，自應
    為其選定監護人及指定會同開具財產清冊之人。查相對人之
    父母均已歿，而聲請人及關係人洪萱汝均為相對人之姊，堪
    認該2人均能盡力維護相對人之權益，且相對人之叔叔黃建
    成、嬸嬸李美祝、姊夫許文豪均同意由聲請人擔任相對人之
    監護人，由關係人洪萱汝擔任會同開具財產清冊之人等情，
    並提出同意書、親屬系統表、戶籍謄本、身心障礙證明影本
    等件為證。本院審酌聲請人、關係人洪萱汝分別為相對人之
    二姊及長姊，與相對人關係非常密切，且聲請人與相對人均
    同戶籍，由渠等分別擔任相對人之監護人、會同開具財產清
    冊之人，應符合相對人之最佳利益，爰裁定如主文第2、3項
    所示。
五、末依民法第1113條準用同法第1099條、第1099條之1之規定
    ，於監護開始時，監護人洪月招對於受監護宣告之人洪啟鴻
    之財產，應會同關係人洪萱汝於2個月內開具財產清冊，並
    陳報法院，於開具完成並陳報法院前，監護人對於受監護宣
    告之人之財產，僅得為管理上必要之行為，併此指明。
六、依家事事件法第164條第2項，裁定如主文。 　　
中　　華　　民　　國　　111 　年　　3 　　月　　15　　日
               家事法庭  法　　　官 王美惠
以上正本係照原本作成。
如對本裁定抗告，須於裁定送達後十日之不變期間內，向本院提
出抗告狀，並繳納抗告費新臺幣1千元。
中　　華　　民　　國　　111 　年　　3 　　月　　15　　日
                         書  記  官 林子惠